【裁判字號】    98,司財管,30
【裁判日期】    990611
【裁判案由】    指定遺產管理人
【裁判全文】
臺灣基隆地方法院民事裁定            98年度司財管字第30號
聲  請  人  甲○○
代  理  人  乙○○
相  對  人  陳鄭權律師
上列聲請人聲請為被繼承人丙○○（稔）選任遺產管理人事件，
本院裁定如下：
    主  文
選任陳鄭權律師為被繼承人丙○○（稔）之遺產管理人。
准對被繼承人丙○○（稔）（女、民前十四年六月十四日生，身
分證統一編號：Ｚ000000000、生前最後住所：基隆市
○○區○○街二十號，民國六十一年九月十三日死亡）之繼承人
為承認繼承之公示催告。
被繼承人丙○○（稔）之繼承人，應自前項公示催告最後登載新
聞紙之日起壹年內承認繼承，上述期限屆滿，無繼承人承認繼承
時，被繼承人之遺產，於清償債權，並交付遺贈物後，如有剩餘
即歸屬國庫。
聲請人應於本裁定確定之日起貳拾日內將本裁定登載公報、新聞
紙或其他相類之傳播工具，並將登載證據檢送本院，逾期視為撤
回公示催告之聲請。
程序費用新台幣壹仟元由被繼承人之遺產負擔。
    理  由
一、按繼承開始時，繼承人之有無不明，而無親屬會議或親屬會
    議未於一個月內選定遺產管理人者，利害關係人得聲請法院
    選任遺產管理人，並由法院依公示催告程序，定六個月以上
    之期限，公告繼承人，命其於期限內承認繼承，民法第1177
    、1178條定有明文。又大陸地區人民繼承臺灣地區人民之遺
    產，應於繼承開始起三年內以書面向被繼承人住所地之法院
    為繼承之表示，逾期視為拋棄其繼承權，臺灣地區與大陸地
    區人民關係條例第66條第1項亦有明文。
二、本件聲請意旨略稱：被繼承人丙○○（稔）繼承其夫蘇樹遺
    產後，於民國（下同）56年間，將蘇樹與另一共有人蘇良所
    有位龜山鄉○○○○段54地號等土地18筆出售予聲請人。聲
    請人現欲辦理所有權移轉及分割登記，乃利害關係人，惟被
    繼承人業於61年9月13日死亡，已知之繼承人或先於丙○○
    （稔）死亡或已出養，而是否尚有其他得為繼承之人不明，
    爰聲請選任財政部國有財產局或陳鄭權律師為被繼承人之遺
    產管理人等語。
三、經查聲請人上開聲請，業據其提出繼承系統表、戶籍謄本、
    土地買賣契約書、共有土地所有權狀、土地登記謄本（以上
    均影本）等件為證。又被繼承人自61年9月13日死亡迄今已
    30餘年，且自本院案件繫屬查詢資料觀之，未曾有親屬會議
    向本院陳報被繼承人遺產管理人之紀錄，應堪認被繼承人無
    親屬會議或親屬會議未於1177條所定期間內選任遺產管理人
    。再聲請人主張其為被繼承人之債權人，對於被繼承人之遺
    產有利害關係，依首揭法條規定，自得由聲請人提出聲請選
    任遺產管理人並為承認繼承之公示催告。本院審酌陳鄭權為
    執業律師，具相當之智識、能力足以擔任被繼承人之遺產管
    理人，且與遺債債權人無利害共同關係而得忠誠處理，復有
    意願管理遺產，另財政部國有財產局就此亦到庭表示同意，
    有本院99年6月9日之訊問筆錄在卷可稽，爰裁定如主文第1
    、2項所示。
四、末按公示催告之公告，應黏貼於法院之公告處，並登載於公
    報、新聞紙或其他相類之傳播工具。前項登載公報、新聞紙
    或其他相類之傳播工具之日期或期間由法院定之。聲請人未
    依前項規定登載者，視為撤回公示催告之聲請。民法第1179
    條第1項第3款、民事訴訟法第542條定有明文。本院既准對
    於被繼承人丙○○（稔）之繼承人為承認繼承之公示催告，
    爰併依上開規定裁定如主文第4項所示。
五、依非訟事件法第157條、第24條第1項，裁定如主文。
中    華    民    國    99    年    6     月    11    日
                  家事法庭司法事務官  蔡鎮宇

司法院資訊處製作；財團法人民間司法改革基金會備份。
